【裁判字號】    92,上易,525
【裁判日期】    920430
【裁判案由】    傷害
【裁判全文】
臺灣高等法院高雄分院刑事判決          九十二年度上易字第五二五號
    上訴人
    即被告  乙○○
    上訴人
    即被告  甲○○
右上訴人因傷害案件，不服臺灣屏東地方法院九十二年度易字第四十九號中華民國九
十二年二月二十六日第一審判決（起訴案號：臺灣屏東地方法院檢察署九十一年度偵
字第四二０五、六四六二號），提起上訴，本院判決如左：
      主      文
上訴駁回。
      事      實
一、緣乙○○為屏東縣麟洛果菜市場（下稱麟洛果菜市場）主任；甲○○曾於麟洛果
    菜市場任職經理。乙○○因認甲○○離職後，多次檢舉麟洛果菜市場逃漏稅捐，
    致麟洛果菜市場經營困難，而對甲○○心生不滿，二人因此發生多次衝突。於民
    國九十一年八月一日上午九時四十分許，甲○○因麟洛果菜市場職員陳進興業務
    侵占案件，至臺灣屏東地方法院（屏東市○○路九號，起訴書誤為十一號）刑事
    第二法庭作證時，在該法庭前之走道上，與陪同該案證人蘇瑞蓮、李姿儀出庭之
    乙○○相遇，乙○○趨前指責甲○○不應檢舉麟洛果菜市場逃漏稅捐，甲○○不
    甘示弱亦出言頂撞，二人氣憤之餘，竟基於普通傷害之犯意，徒手互毆，雖旋經
    旁人制止，但仍造成甲○○受有左眼眶挫傷五×五公分之傷害；乙○○受有右耳
    後擦傷瘀腫二×三公分、右肩後挫傷瘀腫五×五公分，左後肩上臂擦裂傷八×八
    公分、頭臉頰挫傷八×八公分等傷害。
二、案經乙○○、甲○○訴由臺灣屏東地方法院檢察署檢察官偵查起訴。
      理      由
一、訊據被告乙○○、甲○○均矢口否認傷害犯行，被告乙○○辯稱：「甲○○看到
    我就衝過來用右手抓著我的左手，說要打架就來，我將他的手撥開，我的手就被
    抓傷，我指責他為何檢舉麟洛果菜市場逃漏稅捐，他聽了惱羞成怒，就用左手揮
    拳打我的右耳一拳，我轉身要跑，他又打我右後肩膀，我因此擦到牆壁手傷，跟
    我來的同事過來扶我，甲○○心虛才大喊打人，我並未毆打他。」被告甲○○辯
    稱：「案發當天是乙○○直接衝過來用右手打我左眼，我被打後高喊打人，法警
    馬上衝出來制止，我並未毆打乙○○。」云云。惟查：
  (一)右揭互毆事實，各據告訴人甲○○、乙○○指訴綦詳，核與目擊證人蘇瑞蓮於偵
    查中證述：「（二人有無打架？）二人有出手在打。」（九十一年度他字第四一
    九號卷第九頁），證人李姿儀於偵查中亦證稱：「（當時甲○○有無打乙○○？
    ）有的，乙○○上前理論，甲○○惱羞成怒，即出手打乙○○。」「（打幾下？
    打那裡？）他們二人靠得很近，所以不知打那裡或打幾下。」「（是在何處打？
    ）在刑二庭前走郎上。」「（乙○○有無打甲○○？）他們二人靠得很近，可能
    有互拉。」（同上他卷第八頁），證人蘇明勝於偵查中證稱：「（當時甲○○有
    無打乙○○？）我在休息區，乙○○為市場事指責甲○○，甲○○即出手打他，
    打何處我不知道。」「（乙○○有無還手？）當時很多人圍上，我就沒有看清楚
    。」（同上他卷第十七頁）證述情節相符，並有乙○○、甲○○二人診斷證明書
    二紙附卷可稽。參以被告乙○○坦承證人李姿儀、蘇瑞蓮均是麟洛果菜市場職員
    ，為其下屬，案發當時被告乙○○係陪同該二人出庭作證，證人李姿儀、蘇瑞蓮
    二人並無誣陷被告乙○○之動機，彼等證言並未獨厚乙○○，足見該二人之立場
    並無偏頗，是證人所述被告二人互毆等情，應可採信。至證人即原審法院庭務員
    林輝雄證述：「當時二人在吵架，但我並無看見二人打架，之後即散開。」（九
    十一年度偵字第四二０五號偵查卷第卅一頁），原審法院法警長王振青證述：「
    我聽到（甲○○喊打人）時出來，二人已散開，沒有看到乙○○打甲○○。」（
    偵卷第卅頁），法警潘國卿證述：「我（事後）出來時看見他們二人在口角而已
    ，並無打架。」（偵卷第卅九頁）等語，雖均證稱並未看到被告二人打架，或因
    事發偶然且歷程甚短而未能注意，或因事發後才到現場，均無足為被告二人有利
    事實之認定。又被告甲○○請求調閱臺灣屏東地方法院九十一年八月一日上午刑
    事第二法庭走廊監視錄影帶一節；經本院書記官劉金萍以電話查詢該院法警長王
    振青答覆稱：該走廊有監視錄影，惟走廊角落的角度並未錄到，該錄影帶也因年
    度汰換已銷毀。有本院九十一年四月二十三日電話查詢紀錄單一紙足憑。至被告
    乙○○及被告甲○○在法務部調查局實施測謊結果，雖認乙○○稱(一)案發時其未
    打甲○○。上述問題經測試呈情緒波動之反應，研判有說謊。(二)案發時甲○○有
    打他。上述問題經測試無情緒波動反應，研判未說謊。甲○○稱：(一)案發時其未
    打乙○○。上述問題經測試呈情緒波動之反應，研判有說謊。(二)案發時乙○○有
    打他。上述問題經測試無情緒波動之反應，研判未說謊。有法務部調查局測謊報
    告書一紙附卷足憑。（偵卷第六十一頁）然按：測謊之鑑驗，係就受測人對相關
    事項之詢答，對應其神經、呼吸、心跳等反應而判斷，其鑑驗結果有時亦因受測
    人之生理，心理因素而受影響，該鑑驗結果固可為審判之參考，但非為判斷之唯
    一及絕對之依據，鑑驗結果是否可採，應由法院斟酌取捨。（最高法院八十五年
    度台上字第五七九一號判決參照）。告訴人甲○○、乙○○之指訴被毆，堪予採
    信；被告甲○○、乙○○，否認傷害犯行，殊不足採，已如前述，核與上開測謊
    之鑑定報告相符，本件事證明確，被告犯行堪以認定。
二、核被告乙○○、甲○○所為，係犯刑法第二百七十七條第一項之傷害罪。原審法
    院依據刑法第二百七十七條第一項、第四十一條第一項前段、罰金罰鍰提高標準
    條例第一條前段、第二條之規定，並審酌被告等犯罪動機、目的、手段，所生損
    害，犯後否認犯行、態度不佳等一切情狀，各量處有期徒刑三月，並諭知以三百
    元折算一日之易科罰金折算標準，認事用法均無不合，量刑亦稱允妥，被告上訴
    意旨，否認犯罪，指摘原判決不當，核無理由，應予駁回。
據上論斷，應依刑事訴訟法第三百六十八條，判決如主文。
本案經檢察官朱文彬到庭執行職務。
中    華    民    國        九十二      年      四      月     三十     日
                              臺灣高等法院高雄分院刑事第八庭
                                  審判長法官  郭雅美
                                        法官  江泰章
                                        法官  裕斗
右正本證明與原本無異。
不得上訴。
                                      書記官  鄔維玲
中    華    民    國        九十二      年      五      月      二      日
附錄：本判決論罪科刑法條：
刑法第二百七十七條第一項
傷害人之身體或健康者，處三年以下有期徒刑，拘役或一千元以下罰金。
                                                                      Ｈ


司法院資訊處製作；財團法人民間司法改革基金會備份。
